【裁判字號】    99,財管,16
【裁判日期】    990225
【裁判案由】    選任遺產管理人
【裁判全文】
臺灣臺北地方法院民事裁定              99年度財管字第16號
聲  請  人  丙○○
代  理  人  甲  ○
上列聲請人聲請指定乙○之遺產管理人事件，本院裁定如下：
    主    文
聲請駁回。
聲請程序費用新臺幣壹仟元由聲請人負擔。
    理    由
一、本件聲請意旨略以：被繼承人乙○生前最後戶籍地為台北縣
    新店市○○路○段一八七號四樓，但於民國八十六年一月二
    十一日即於大陸地區收養聲請人為養子，有收養公證書及海
    基會認證證明等件可證，十餘年來乙○均定居江蘇省東台市
    ，由聲請人照顧起居生活，乙○不幸於九十八年七月三十一
    日在江蘇省東台市死亡，有死亡公證書及海基會認證證明等
    件可證，今聲請人委託代理人甲○辦理乙○在台戶籍死亡登
    記與註銷戶籍，有委託書、公證書及海基會認證證明等件可
    證，而台北縣新店戶政事務所告知需有法院判決（裁定）書
    及確定證明書，方可委由代理人甲○代辦上揭手續，爰依法
    聲請指定聲請人為乙○之遺產管理人等語。
二、按現役軍人或退除役官兵死亡而無繼承人、繼承人不明或繼
    承人因故不能管理遺產者，由主管機關管理其遺產。上開遺
    產管理辦法，由國防部及行政院國軍退除役官兵輔導委員會
    分別擬訂，報請行政院核定後發布之，臺灣地區與大陸地區
    人民關係條例第六十八條第一項、第三項定有明文。復按另
    亡故退除役官兵遺產，由行政院國軍退除役官兵輔導委員會
    所屬安置機構為遺產管理人；亡故退除役官兵未安置者，以
    其住所地退除役官兵服務機構為遺產管理人，行政院國軍退
    除役官兵輔導委員會發布之退除役官兵死亡無人繼承遺產管
    理辦法第四條規定亦有明文。準此，臺灣地區與大陸地區人
    民關係條例施行後，大陸來臺之退除役官兵死亡而無繼承人
    、繼承人不明或繼承人因故不能管理遺產者，其遺產應由其
    主管機關以法定遺產管理人之地位管理遺產，無須聲請法院
    裁定選任遺產管理人。又「收養之成立及終止，依各該收養
    者被收養者設籍地區之規定。收養之效力，依收養者設籍地
    區之規定。」，臺灣地區與大陸地區人民關係條例第五十六
    條定有明文，而我國民法第一千零七十九條第一項規定：「
    收養應以書面為之，並向法院聲請認可。」。
三、經查：(一)聲請人主張為乙○之養子，固據提出大陸地區收養
    公證書及海基會認證證明等件為證，然該收養並未依前揭我
    國民法第一千零七十九條第一項規定，以書面向法院聲請認
    可，足見該收養之成立不符合我國法律之規定，於我國不生
    收養之效力，無法認定聲請人為乙○之養子，而具有乙○遺
    產繼承人之身分；(二)本院向行政院國軍退除役官兵輔導委員
    會台北縣榮民服務處查詢乙○是否該會列管榮民，該會覆函
    本院稱：依臺灣地區與大陸地區人民關係條例第六十八條及
    退除役官兵死亡無人繼承遺產管理辦法之規定，應由其主管
    機關以法定遺產管理人之地位管理遺產，已無庸另聲請法院
    裁定選任遺產管理人，本處為其法定遺產管理人等語，有該
    會九十九年二月九日北縣榮處字第○九九○○○一三六○號
    函附卷可稽；(三)綜上，被繼承人乙○死亡後，其遺產依法當
    然以其住所地退除役官兵服務機構即行政院國軍退除役官兵
    輔導委員會臺北縣榮民服務處為法定遺產管理人，本院自無
    另行指定之必要，是以本件聲請人聲請指定遺產管理人，於
    法不合，應予駁回。
四、依非訟事件法第二十一條第一項前段，裁定如主文。
中    華    民    國    99    年    2     月    25    日
                            家事法庭法  官  文衍正
以上正本證明與原本無異
如不服本裁定應於送達後10日內向本院提出抗告狀，並繳納抗告
費新臺幣1,000元。
中    華    民    國    99    年    2     月    25    日
                                    書記官  陳俐妙

司法院資訊處製作；財團法人民間司法改革基金會備份。
